臺灣臺中地方法院刑事判決　　　　　　　96年度易字第4160號
公　訴　人　臺灣臺中地方法院檢察署檢察官
被　　　告　乙○○
上列被告因違反著作權法案件，經檢察官提起公訴（九十六年度
偵字第六○七七號），本院判決如下：
    主    文
乙○○明知係侵害著作財產權之光碟重製物而散布，處有期徒刑
拾月，減為有期徒刑伍月，如易科罰金，以新臺幣壹仟元折算壹
日。扣案盜版「結婚」影音光碟ＤＶＤ陸片，均沒收。
    犯罪事實
一、乙○○明知「結婚」影音光碟，係乙傳唱片貿易有限公司（
    下稱乙傳公司）取得專屬授權而享有著作財產權之視聽著作
    ，亦知其於不詳時、地，取得之「結婚」影音光碟ＤＶＤ六
    片，係未經乙傳公司同意或授權而擅自重製，為侵害乙傳公
    司著作財產權之重製物，竟基於散布侵害著作財產權重製物
    之犯意，先於九十五年六、七月間某日，在雲林縣國道一號
    高速公路西螺交流道附近之ＯＫ便利商店，向甲○○（業經
    檢察官向臺灣雲林地方法院聲請簡易判決處刑）以新臺幣（
    下同）一萬五千元之代價購買甲○○所有之臺北富邦商業銀
    行中正分行帳戶（帳號：000000000000號）存
    摺、提款卡及密碼後，即於九十五年八月初某日（起訴書誤
    載為九十五年十月間），在不詳處所，以電腦設備連結網際
    網路，冒用馮彥瑋所有「ericＺ0000000000」 拍賣帳戶，至
    雅虎奇摩拍賣網站刊登販賣「結婚」影音光碟片訊息，並留
    下電子郵件信箱「rred1123tw@yahoo.com.tw」 及上開甲○○臺北富邦商業銀行帳戶，供不特定人上網與其聯絡訂購及
    匯款。乙傳公司員工發現上開訊息後，立即下標，經與他人
    競標後，於九十五年八月中旬以三百元得標，並於同年月十
    八日，以ＡＴＭ付款之方式，匯款三百元至上開甲○○臺北
    富邦商業銀行帳戶內；乙○○於得款後，即以郵寄方式寄送
    「結婚」影音光碟ＤＶＤ共六片予乙傳公司員工，而散布著
    作重製物光碟片，侵害他人之著作財產權。嗣經乙傳公司員
    工向警方報案，警方依上開臺北富邦商業銀行中正分行帳戶
    循線查獲，並扣得前述盜版「結婚」影音光碟ＤＶＤ六片。
二、案經乙傳公司訴由內政部警政署保安警察第二總隊第一大隊
    第二中隊報請臺灣臺中地方法院檢察署檢察官偵查起訴。
    理　　由
一、按被告以外之人於偵查中向檢察官所為陳述，除顯有不可信
    之情況者外，得為證據，刑事訴訟法第一百五十九條之一第
    二項定有明文。偵查中對被告以外之人（包括證人、鑑定人
    、告訴人、被害人及共同被告等）所為之偵查筆錄，或被告
    以外之人向檢察官所提之書面陳述，性質上均屬傳聞證據，
    惟現階段刑事訴訟法規定檢察官代表國家偵查犯罪、實施公
    訴，依法其有訊問被告、證人及鑑定人之權，證人、鑑定人
    且須具結，而實務運作時，檢察官偵查中向被告以外之人所
    取得之陳述，原則上均能遵守法律規定，不致違法取供，其
    可信度極高，職是，被告以外之人前於偵查中已具結而為證
    述，除反對該項供述得具有證據能力之一方，已釋明「顯有
    不可信之情況」之理由外，不得以該證人係於審判外之陳述
    ，任意指該證人於偵查中之陳述不具證據能力。本件證人甲○○、馮彥瑋於檢察官偵查中所為之陳述，均經具結，有結
    文附卷可稽，且本院於審判中，已依法定程序傳喚證人甲○○到場，命其具結陳述，並使被告有與證人甲○○對質及詰
    問之機會，已確保被告之對質詰問權；此外並無證據證明證
    人甲○○、馮彥瑋於偵查中之證述有何顯不可信之情況，依
    上說明，證人甲○○、馮彥瑋於偵查中之證言自均具有證據
    能力，先予敘明。至證人丙○○於偵查中雖亦具結作證，然
    其已向檢察官陳述其有躁鬱症，檢察官未能進一步確認其精
    神狀態是否適於作證即命其具結作證，顯有未洽，是證人丙○○偵查詞證本院認無證據能力，附此敘明。
二、訊據被告乙○○矢口否認涉有何違反著作權法犯行，辯稱：
    伊沒有向證人甲○○購買上開臺北富邦商業銀行帳戶，也沒
    有販賣盜版「結婚」影音光碟ＤＶＤ云云。然查：
  (一)證人甲○○於偵查中證稱：伊與被告先在臺中吃飯，吃完後
    被告載伊與證人丙○○去統聯坐車，隔一天被告叫伊重新申
    請本子，申請好之後約在西螺交流道交易，證人丙○○當時
    在伊車上，伊在被告車上交給被告，被告還立即到附近便利
    商店確認密碼等語（參見偵查卷第二六頁），又於本院審理
    時證稱：有人跟伊說綽號鈞哥的人就是被告要一本存簿，友
    人余明政告訴被告說伊有臺北富邦商業銀行帳戶，被告問伊
    臺北富邦商業銀行帳戶密碼是否記得，伊說忘記了，伊就去
    查，但是密碼忘記了就不能用，被告就說帶伊去臺中銀行開
    立帳戶比較快，伊就跟證人丙○○去西螺交流道一家ＯＫ便
    利店等被告，被告就載我與證人丙○○去臺中銀行，經過收
    費站時沒有攜安全帶，被警察開紅單，下交流道後，被告就
    帶伊去臺中一家銀行開戶，伊在車上問被告為何要開戶，被
    告說要購買海外基金辦理網路銀行，被告說網路銀行辦理好
    ，可以在網路上看基金，就不用跑銀行，下交流道後，早上
    十點多時，被告帶伊去銀行開戶，服務人員跟我們說要有薪
    資轉帳證明才可以開戶，因為沒有辦法辦開戶，伊就出來跟
    被告這麼說，被告帶伊去吃完飯後，又帶伊去第二家銀行開
    戶，第二家銀行也是說要薪資證明，第三家銀行也是這樣說
    ，到下午四時，被告叫伊去臺北富邦商業銀行直接辦理帳簿
    更改密碼，跟服務人員說要辦理網路銀行，後來被告帶伊去
    坐客運時，拿五千元給伊，說是訂金，等伊存摺辦好後交給
    被告，被告會再給伊一萬元，伊就坐客運跟證人丙○○一起
    回去，隔天早上伊跟證人丙○○一起去嘉義臺北富邦商業銀
    行去重新申請存簿，申請後伊就馬上打電話給被告，被告約
    伊於下午三時在上開ＯＫ便利商店碰面，被告來的時候叫伊
    在車上等他，被告說要先去查密碼是否真的，被告就去便利
    商店查密碼，過了幾分鐘後，被告說密碼不能查，要回臺中
    才能查，被告就給伊一萬元等語（參見本院卷第四九、五○
    頁），證人甲○○於偵查及本院審理時證述前後一致，且被
    告於本院審理時亦不否認曾與證人甲○○、丙○○在臺中吃
    飯，供稱：伊於六、七年前認識證人甲○○，交情不熟，去
    年夏天有跟證人甲○○聯絡過，伊到西螺交流道載證人甲○○、丙○○到臺中吃飯等語（參見本院卷第六二、六三頁）
    ，則以被告與證人甲○○之交情尚非熟識，被告竟親自從臺
    中到雲林西螺流道載證人甲○○、丙○○北上臺中，顯有特
    殊目的，足見證人甲○○前述證述，應堪採信。
  (二)證人丙○○於本院審理時證稱：伊見過被告二次，第一次跟
    證人甲○○與被告約在西螺交流道便利商店，伊有下車看他
    們，伊看到他們交易，證人甲○○拿了一本東西給被告，說
    要用多少錢，被告出價買了該本帳簿，伊不知道甲○○拿了
    一本什麼東西給被告，第二次在臺中一間飯店吃飯，證人甲○○與被告在聊天，證人甲○○說帳戶到底是要做什麼用，
    被告說不用想太多，也不需要了解太多等語（參見本院卷第
    五三、五五頁），有關陳述證人甲○○在雲林西螺流道與被
    告交易物品乙節，與證人甲○○所述大致相符，益見證人甲○○所言為真。雖證人丙○○於本院審理時證稱第一次交付
    帳戶，第二次在臺中吃飯等情，與證人甲○○所述剛好相反
    ，然證人丙○○患有憂鬱症，其於本院作證陳述時，一直低
    頭，手腳顫抖，說話聲音很小，也很吃力，且其證稱：憂鬱
    症會影響其記憶等語（參見本院卷第五九頁），是證人丙○○雖對時間順序記憶有誤，然並不影響其證詞之可信性。
  (三)「ericＺ0000000000」 拍賣帳戶為證人馮彥瑋所申請，然遭
    人盜用等情，業經證人馮彥瑋於偵查中證述綦詳，且販賣「
    結婚」影音光碟ＤＶＤ之「ericＺ0000000000 」拍賣帳戶使
    用人，於拍賣網頁上留言「您好，感謝您的支持，請您匯款
    到臺北富邦銀行代號（012） 中正分行帳號是000000000000
    ，戶名甲○○，匯款金額均是直購價加運費，請您匯款後給
    我您的收件人姓名地址，匯款帳號後五碼，得標商品，匯款
    時間金額，感謝您，我只有這一個帳號，請勿接受不明來信
    的帳號，有買家提供有劫標信，感謝您，也請您回信一定要
    回到我PChome的信箱或是這一個rred1123tw@yahoo.com.tw
    ，不要回信到ericＺ0000000000@yahoo.com.tw，感謝您的配
    合」，此有拍賣網頁列印資料在卷可稽（參見警卷第四七頁
    ），足見「rred1123tw@yahoo.com.tw 」之電子信箱申請人
    才是真正販賣「結婚」影音光碟ＤＶＤ之人。經警調閱「rr
    ed1123tw@yahoo.com.tw 」電子信箱申請資料，其姓名年籍
    資料均係假造，然其所留之門號「0000000000」通訊電話（
    參見警卷第四八頁），為被告所申請，此有臺灣大哥大股份
    有限公司基本資料查詢一紙在卷可稽（參見警卷第五○頁）
    ，參以證人甲○○、丙○○前述證詞，益徵被告係「rred11
    23tw@yahoo.com.tw 」電子信箱申請人，且係本案販賣盜版
    「結婚」影音光碟ＤＶＤ之人。
  (四)被告雖辯稱其自九十五年九月十一日出國至大陸，所以沒有
    販賣盜版「結婚」影音光碟ＤＶＤ云云。然本案告訴人公司
    員工匯款時間係在九十五年八月十八日，此有第一銀行自動
    付款機交易明細表影本一紙在卷可憑（參見警卷第五三頁）
    ，而被告自九十五年五月五月至同年九月十日，均在國內，
    亦有法務部入出境資訊連結作業系統查詢資料一紙附卷可查
    （參見本院卷第二九頁），是本案發生日期，被告尚在國內
    ，被告前揭置辯，顯係脫罪之詞，不足採信。至被告辯稱：
    伊出國後，上開臺北富邦銀行帳戶都還有人在使用云云，惟
    被告出國後，上開臺北富邦銀行帳戶是由何人使用，因非本
    案起訴範圍，要無調查之必要，亦難以此為被告有利之認定
    ；又被告聲請傳訊余明政，欲證明其沒有向余明政說要購賣
    帳戶云云，然余明政非本案爭點即證人甲○○是否交付上開
    臺北富邦銀行帳戶之直接見聞之人，故無傳訊必要，附此敘
    明。
  (五)此外，並有許可契約書影本一份、公證書影本一紙、授權證
    明書影本一紙、臺北富邦商業銀行股份有限公司中正分行九
    十六年九月十一日（96）北富銀中字第二二四號函附之上開
    帳戶開戶資料及交易明細各一份在卷可稽，復有盜版「結婚
    」影音光碟ＤＶＤ六片扣案可資佐證，本案事證明確，被告
    犯行洵堪認定，應依法論科。
三、核被告所為，係犯著作權法第九十一條之一第三項、第二項
    之明知係侵害著作財產權之光碟重製物而散布罪。被告散布
    盜版光碟重製物，其意圖散布而持有之低度行為，應為其散
    布盜版光碟重製物之高度行為所吸收，不另論罪。爰審酌被
    告為圖厚利，而散布盜版光碟片牟利，顯然欠缺保護智慧財
    產權之概念，危害我國國際形象非淺，且其前於九十五年六
    月二十日因違反著作權法案件，經本院以九十六年度中簡字
    第七五四號判決處以有期徒刑六月，如易科罰金，以銀元三
    百元即新臺幣九百元折算一日確定（未構成累犯），素行堪
    認不良，暨其犯罪之動機、手段、犯罪所得，及犯後否認犯
    行，態度欠佳等一切情狀，量處如主文所示之刑，以資懲儆
    。
四、被告行為後，中華民國九十六年罪犯減刑條例於九十六年七
    月四日公布，於同年月十六日施行，查被告本件犯行係在九
    十六年四月二十四日以前，且非中華民國九十六年罪犯減刑
    條例第三條所示不得減刑之罪，爰依中華民國九十六年罪犯
    減刑條例第二條第一項第三款，減其刑期二分之一；另被告
    所違反著作權法第九十一條之一第三項、第二項之罪，為最
    重本刑五年以下有期徒刑之罪，其所宣告之刑經本院依中華
    民國九十六年罪犯減刑條例第二條第一項第三款，減其刑期
    二分之一後，為有期徒刑六個月以下之刑度，爰依中華民國
    九十六年罪犯減刑條例第九條，併諭知易科罰金之折算標準
    。
五、扣案之盜版「結婚」影音光碟ＤＶＤ六片，均為被告供其犯
    本罪所用之物，雖已經出售非被告所有，然亦應依著作權法
    第九十八條但書之規定，予以宣告沒收。
據上論斷，應依刑事訴訟法第第二百九十九條第一項前段，著作
權法第九十一條之一第二項、第三項、第九十八條但書，刑法第
十一條、第四十一條第一項前段，中華民國九十六年罪犯減刑條
例第二條第一項第三款、第七條、第九條，判決如主文。
中　　華　　民　　國　　96　　年　　10　　月　　31　　日
                  刑事第十三庭  法  官  黃裕仁
上正本證明與原本無異。
如不服本判決，應於收受送達後十日內向本院提出上訴書狀（應
敘述具體理由並附繕本）。
上訴書狀如未敘述理由，應於上訴期間屆滿後二十日內補提理由
書於本院。
                                書記官  王嘉仁
中　　華　　民　　國　　96　　年　　10　　月　　31　　日
附錄論罪科刑法條
著作權法第九十一條之一
擅自以移轉所有權之方法散布著作原件或其重製物而侵害他人之
著作財產權者，處三年以下有期徒刑、拘役，或科或併科新臺幣
五十萬元以下罰金。
明知係侵害著作財產權之重製物而散布或意圖散布而公開陳列或
持有者，處三年以下有期徒刑，得併科新臺幣七萬元以上七十五
萬元以下罰金。
犯前項之罪，其重製物為光碟者，處六月以上三年以下有期徒刑
，得併科新臺幣二十萬元以上二百萬元以下罰金。但違反第八十
七條第四款規定輸入之光碟，不在此限。
犯前二項之罪，經供出其物品來源，因而破獲者，得減輕其刑。
